【裁判字號】    99,抗,11
【裁判日期】    990204
【裁判案由】    聲請提審
【裁判全文】
臺灣高等法院花蓮分院刑事裁定            99年度抗字第11號
抗  告  人
即  聲請人  甲○○
上列抗告人因聲請提審案件，不服中華民國98年12月29日臺灣臺
東地方法院98年度提字第1號裁定，提起抗告，本院裁定如下：
    主  文
抗告駁回。
    理  由
一、抗告意旨略以：(一)本案依刑事訴訟法第284條之1應行合議裁
    定，惟原裁定以獨任為之，其法院組織不合法。(二)聲請人在
    監執行期滿日為民國99年6月11日24時，抗告人對此依法執
    行並無疑義，抗告人不服者係自99年6月12日0時1分開始，
    未經司法機關依法定程序之拘禁而言，該違法狀態現尚不存
    在，然依臺灣高等法院檢察署96年執減更戊字第4號執行指
    揮書之記載，已可預見屆時非法拘禁之事實必將發生，原裁
    定對此隻字未提，顯有失當。(三)抗告人於98年12月21日具狀
    聲請提審，然竟於99年1月11日始收受裁定，共經22日之久
    始有裁判下達，由於裁判結果之實效性，將使抗告人之權益
    遭受不可回復或難以回復之損害（指99年6月12日0時1分開
    始之非法拘禁），貴院似應先行作成裁判，以維憲法所保障
    之合法權益。為此，提起抗告，請求撤銷原裁定云云。
二、按人民被法院以外之任何機關逮捕拘禁時，其本人或他人得
    向逮捕拘禁地之地方法院聲請提審；法院接受提審之聲請書
    狀，依法律之規定，認為無理由者，應於24小時內以裁定駁
    回之，提審法第1條、第4條第1項定有明文。故聲請提審需
    該逮捕拘禁行為係由法院以外之機關所為，若依法院所為裁
    判予以拘禁者，即無該條文之適用。經查：
  (一)抗告人因犯行使偽造私文書罪及強盜罪，經法院分別判處有
    期徒刑1年、5年6月確定，其中行使偽造私文書罪部分經減
    刑為有期徒刑6月後，與強盜罪部分定其應執行刑為有期徒
    刑5年9月確定，嗣經臺灣高等法院檢察署檢察官依該確定判
    決發監執行，有臺灣高等法院被告前案紀錄表可稽，抗告人
    在監執行，是檢察官依法院之確定判決執行，並非遭法院以
    外之機關逮捕、拘禁，揆諸上開說明，自無聲請提審之適用
    ，而抗告人現既未受有法院以外之任何機關之非法拘禁，自
    不得以預期將來可能發生之拘禁等情，據以聲請提審。原裁
    定以檢察官依法院之確定判決，令抗告人入監服刑，無提審
    之適用，駁回抗告人之聲請，經核並無違誤，抗告意旨仍執
    前詞，自無理由。
  (二)另按法院組織法第3條第1項規定，地方法院審判案件，以法
    官1人獨任或3人合議行之。而刑事訴訟法第284條之1規定，
    除簡式審判程序、簡易程序及第376條第1款、第2款所列之
    罪之案件外，第一審應行合議審判，其修正理由為因第一審
    法官人力有限，如不分案件是否輕微均行合議審判，將嚴重
    排擠審理其他行通常程序案件之時程，因此在第二審仍維持
    覆審制之架構下，將屬輕微案件，一般而言案情亦較為單純
    之第376條第1款、第2款案件修正為可由法官獨任審判，而
    讓第一審法官對於該類案件可行獨任審判，其將更能投注心
    力在案情較為重大複雜案件之審判工作，對於司法資源將可
    作更合理、有效之分配。依上開立法理由，再參以本條之體
    系位置係位於第一審公訴章審判一節，足見案件應行合議審
    判者，以經檢察官依通常程序起訴者（或其他依法準用之情
    形）為限，且縱經起訴之案件如應適用簡式審判程序、簡易
    程序或屬第376條第1款、第2款所列之罪之案件者，亦得以
    獨任法官踐行審判程序。本件聲請人聲請提審，非屬上開應
    行合議審判之案件，依法院組織法第3條第1項之規定，原法
    院以獨任法官一人審理並為裁定，並無組織違法之可言。又
    提審法第4條第1項「法院最遲應在24小時內作出裁定」之規
    定，僅係為督促法院儘早做出裁定所為之訓示規定，並非強
    制規定，觀之提審法對於違背此規定，並無任何法律效果即
    明，且本件原法院於98年12月29日即作成裁定，於99年1月4
    日囑託綠島監獄送達，而由抗告人於1月11日簽收，並無延
    滯情事。抗告人徒憑己見，任意指摘原裁定不當，亦無理由
    。
三、據上論斷，本件抗告為無理由，依刑事訴訟法第412條，裁
    定如主文。
中    華    民   國    99    年     2     月    4     日
                      審判長法  官  謝志揚
                            法  官  張健河
                            法  官  林慶煙
以上正本證明與原本無異。
本件不得抗告。
中    華    民    國    99    年    2     月    4     日
                            書記官  林明智

司法院資訊處製作；財團法人民間司法改革基金會備份。
